臺灣高等法院刑事判決　　　　　　　 100年度上易字第1740號
上　訴　人　臺灣板橋地方法院檢察署檢察官
上　訴　人
即　被　告　何宗翰
　　　　　　何春蘭
上列上訴人因被告等傷害案件，不服臺灣板橋地方法院100年度
易字第1504號，中華民國100年6月13日第一審判決（起訴案號：
臺灣板橋地方法院檢察署99年度調偵字第1953號），提起上訴，
本院判決如下：
    主      文
上訴駁回。
何春蘭緩刑貳年。
何宗翰緩刑貳年，並於緩刑期內應支付被害人何春蘭新台幣柒萬
元。
    事實及理由
一、本案經本院審理結果，認第一審以被告何宗翰、何春蘭二人
    均犯刑法第277條第1項之傷害罪，被告何宗翰判處拘役55日
    、被告何春蘭判處拘役50日，並均諭知易科罰金折算之標準
    為新台幣（下同）1000元折算一日，認事用法及量刑均無不
    當，應予維持，並引用第一審判決書記載之事實、證據及理
    由（如附件）。
二、（一）、公訴人上訴意旨略以：原審判決對被告何宗翰犯本
    案傷害罪量刑時，以被告何宗翰未顧鄰居情誼，僅因口角細
    故，即出拳毆擊告訴人何春蘭身體，致其受有腦震盪、頭及
    臉部挫傷併右眼紅腫、唇挫傷併紅腫、上下門牙斷裂、胸壁
    挫傷併紅腫、前額紅腫、雙手挫傷、右前臂擦傷、雙側上臂
    擦傷及右眼眼球鈍挫傷併結膜下出血等傷害，被告徒以暴力
    製造更多衝突，實不可取；又告訴人所受傷勢非輕，足認被
    告當時未念男女之別與年齡差距，竟出此重手，其心可議；
    復被告何宗翰犯後否認犯行，態度不佳，且自始未與告訴人
    達成和解，顯無悔悟之意等情，非對被告重判，實不足收懲
    戒之效。依此，原審對被告輕判拘役55日之刑，罪刑顯不相
    當，已然違反比例原則，有裁量濫用之違誤甚明，為此提起
    上訴等語。（二）、被告何宗翰上訴意旨略以：伊與被告何
    春蘭係鄰居關係，於本案發生以前，伊與被告何春蘭之家人
    已因住處噪音問題發生多次爭議，案發當日凌晨2時多，伊
    又因噪音問題單身前往被告何春蘭住處理論，其丈夫林聯財
    應門後選擇回房休息，獨留被告何春蘭與伊爭執，乃有違常
    理；且案發之際，被告何春蘭及家人如單純應門而無其它意
    圖，自當開啟裡面木門即可與伊對話，不需要將裡面之木門
    與外面之鐵門完全打開，或者被告何春蘭及家人亦可報警，
    但被告何春蘭及其家人後來選擇的確是將內門與外門全數打
    開，可見當時已有其他意圖，本案發生時伊單身一人且無攜
    帶任何物品或武器至何春蘭門口，並不符合何春蘭所言伊有
    刻意傷人之犯意等語。（三）、被告何春蘭上訴意旨略以：
    伊與被告何宗翰係樓上、樓下鄰居關係，案發當日凌晨2時
    至3時許，被告何宗翰至伊住處按鈴，伊配偶林聯財出來應
    門，被告何宗翰指稱其天花板一直有噪音傳來致其無法成眠
    ，故上樓前來理論。伊原本待在房中，見其夫遲遲不歸，亦
    出房探查情況，因時值凌晨2、3時，伊一家皆已熟睡，絕不
    可能再製造任何噪音，林聯財即先回房，伊與被告何宗翰因
    而僵持發生口角，茲因伊房屋鐵門係由左自右向外開啟，被
    告何宗翰站立於鐵門關門之迴旋半徑內，伊遂請被告何宗翰
    離開並擬以左手關起大門，誰知被告何宗翰竟突然抓住伊左
    手手臂並將之拉住至樓梯間瘋狂毆打，造成伊身體多處嚴重
    受傷，以被告何宗翰身材之魁梧，攻擊力道之猛烈、情勢之
    緊急及危險性，伊「揮擋」被告何宗翰出手毆打，容或有傷
    及其眼球，惟此乃防衛行為且並未逾越必要程度，原判決未
    察及此，竟謂「難認被告何春蘭係基於正當防衛意思而傷害
    被告何宗翰之行為」，其認事用法均有違誤，為此提起
    本件上訴等語。
三、經查：原審認定被告何宗翰、何春蘭二人係樓上、樓下鄰居
    關係，於民國99年6月1日凌晨2時許，被告何宗翰因不滿被
    告何春蘭住處內於深夜仍發出聲響，遂上樓找被告何春蘭及
    家人理論，進而發生口角衝突，被告二人竟各自基於傷害他
    方身體之犯意，相互拉扯、推擠，又進一步以徒手互相毆打
    對方之身體，致二人身體均多處受傷，被告何宗翰、何春蘭
    二人所為均犯刑法第277條第1項之傷害罪等，業據原審於判
    決理由中論述綦詳，且原審審酌刑法第57條各款量刑事由，
    就被告何宗翰、何春蘭二人分別判處拘役55日、50日，認事
    用法均無不合，量刑亦稱妥適，被告二人猶執前詞上訴否認
    指摘原判決，為無理由。又檢察官上訴雖指摘原審未考量何
    春蘭受傷較為嚴重，且被告何宗翰係年輕力壯男子，竟對年
    長女性之何春蘭出此重手，復未和解，僅量處拘役55日之刑
    顯然過輕一節，固非無據，惟被告二人上訴本院後已為民事
    之訴訟上和解，被告何宗翰並當庭已賠償何春蘭現金15萬元
    ，堪認其已有悔悟之心，本院故認無再加重其刑之必要。綜
    上，檢察官及被告二人之上訴均無理由，應予駁回。末查：
    被告何宗翰、何春蘭二人前均未曾因故意犯罪而受有期徒刑
    之宣告，有本院被告前案紀錄表二份存卷可按，本院念及渠
    等因一時衝動而犯本案傷害罪，均非惡性重大之人，且已於
    本院審理時成立民事上和解，被告何宗翰願賠償何春蘭22萬
    元，並當庭給付15萬元完畢，有本院和解筆錄一份可憑，其
    等經此科刑教訓，日後當知所警惕而無再犯之虞，本院因認
    被告二人所受上開刑之宣告，以暫不執行為適當，併依刑法
    第74條第1項第1款規定，均宣告緩刑二年，以啟自新。又本
    院認被告何宗翰就上開和解成立部分，尚有7萬元未履行完
    畢，故依刑法第74條第2項第3款規定，一併宣告被告何宗翰
    於緩刑期內應向被害人何春蘭支付7萬元（與上開和解筆錄
    之內容，被害人不得重複領受）。
據上論結，應依刑事訴訟法第373條、第368條，刑法第74條第1
項第1款、第74條第2項第3款，判決如主文。
本案經檢察官侯寬仁到庭執行職務。
中    華    民    國  100    年    9    月    28    日
                  刑事第四庭審判長法  官  陳筱珮
                                  法  官  邱滋杉
                                  法  官  孫惠琳
以上正本證明與原本無異。
不得上訴。
                                  書記官  潘文賢
中    華    民    國   100    年    9     月    28    日